【裁判字號】    97,聲,1072
【裁判日期】    970530
【裁判案由】    聲請定其應執行刑
【裁判全文】
臺灣臺北地方法院刑事裁定              97年度聲字第1072號
聲  請  人  臺灣臺北地方法院檢察署檢察官
受  刑  人  甲○○
上列受刑人因二以上數罪併罰案件，經檢察官聲請定其應執行之
刑（96年度執聲字第651號），本院裁定如下：
    主  文
甲○○所犯如附表所示之罪所處之刑，應執行有期徒刑拾月，如
易科罰金，以銀元參佰元即新臺幣玖佰元折算壹日。
    理  由
一受刑人即被告甲○○於附表編號一、二行為後，刑法已於民國
  九十四年二月二日修正公布，並於九十五年七月一日施行，修
  正後第二條第一項規定：「行為後法律有變更者，適用行為時
  之法律。但行為後之法律有利於行為人者，適用最有利於行為
  人之法律。」此項修正乃為符合刑法第一條罪刑法定主義之要
  求，貫徹法律禁止溯及既往原則，屬規範行為後法律變更所生
  新舊法律比較適用之準據法，無比較新舊法之問題，應逕適用
  修正後刑法決定新舊法之適用，先予敘明。又刑法第二條第一
  項既曰法律，自較刑之範圍為廣；除法律有特別規定者（如修
  正後刑法第二條第二項非拘束人身自由之保安處分適用裁判時
  法，修正後刑法施行法第九條之三規定之情形），應依其規定
  ；或事關執行之緩刑之宣告，或犯罪在刑法修正施行前，自首
  在刑法施行後之自首部分，或程序之規定（程序從新，如刑法
  第四十條沒收宣告之程序規定），應適用裁判時之修正後刑法
  之規定外；依修正後刑法第二條第一項比較時，應就罪刑有關
  之共犯、未遂犯、連續犯、牽連犯、結合犯，以及累犯加重，
  自首減輕暨其他法定加減原因（如身分加減）與加減例等一切
  情形，綜其全部之結果而為比較後整個適用，不能割裂而分別
  適用有利益之條文，最高法院九十五年五月二十三日著有九十
  五年度第八次刑庭會議決議可參。又有關易科罰金之折算標準
  、罰金易服勞役之折算標準及期限、多數有期徒刑定應執行之
  刑時之最高刑期之限制等之修正，事涉行為人易刑折算標準金
  額之多寡與期限之長短或有期徒刑定應執行之刑時最高度之限
  制，雖亦均屬依修正後刑法第二條第一項所應比較適用法律之
  範圍，然觀諸最高法院前述決議內容，其所指應綜合比較新、
  舊法而一體適用之部分，當僅限於就被告所犯罪名、法定刑度
  及刑之加重減輕等有關罪、刑部分之事項，至針對法院為宣告
  刑後，就數個宣告刑應如何定其應執行刑之規定，因非屬須經
  綜合考量方得據以為刑之宣告之罪、刑事項，於適用時，與之
  不具依附及相互關聯之特性，縱各別適用最有利於行為人之法
  律，亦不影響被告之犯行在法律上之評價，自不生應與罪、刑
  部分一體適用之問題，而應各依修正後刑法第二條第一項之規
  定，適用最有利於行為人之法律，臺灣高等法院著有九十六年
  度上訴字第十三號判決、最高法院著有九十六年度臺上字第三
  七四三、二七九○、六九五六號判決意旨足參。茲就刑之執行
  部分之新舊法比較適用依序說明如下：
(一)得否易科罰金：修正前刑法第四十一條第二項規定：「併合處
  罰之數罪，均有前項情形，其應執行之刑逾六月者，亦同。」
  ，修正後該條項則規定：「前項規定於數罪併罰，其應執行之
  刑未逾六月者，亦適用之。」，易言之，依修正前之第四十一
  條第二項規定，就併合處罰之數罪所定應執行刑縱使逾六月，
  仍可易科罰金以代刑之執行，而依修正後之第四十一條第二項
  則不得易科罰金。經依修正後之刑法第二條第一項規定比較結
  果，以舊法較有利被告。又刑法施行法第三條之一第三項規定
  ：「於九十四年一月七日刑法修正施行前犯併合處罰數罪中之
  一罪，且該數罪均符合第四十一條第一項得易科罰金之規定者
  ，適用九十年一月四日修正之刑法第四十一條第二項規定。」
  。本件被告所犯二罪均處以得易科罰金之刑，自以適用舊法縱
  使諭知逾有期徒刑六月之刑，仍可易科罰金以代刑之執行較有
  利於被告。
(二)易科罰金之折算標準：被告行為時之刑法第四十一條第一項前
  段規定：「犯最重本刑為五年以下有期徒刑以下之刑之罪，而
  受六個月以下有期徒刑或拘役之宣告，因身體、教育、職業、
  家庭之關係或其他正當事由，執行顯有困難者，得以一元以上
  三元以下折算一日，易科罰金。」被告行為時之易科罰金折算
  標準，依修正前罰金罰鍰提高標準條例第二條前段（現已刪除
  ）規定，係就其原定數額提高為一百倍折算一日，則本件被告
  行為時之易科罰金折算標準，應以銀元一百元至三百元折算一
  日，經折算為新臺幣後，應以新臺幣三百元至九百元折算為一
  日。惟九十五年七月一日施行之刑法第四十一條第一項前段規
  定：「犯最重本刑為五年以下有期徒刑以下之刑之罪，而受六
  個月以下有期徒刑或拘役之宣告者，得以新臺幣一千元、二千
  元或三千元折算一日，易科罰金。」，經比較修正前後易科罰
  金折算標準，以舊法較有利被告。
(三)應執行刑：被告行為時之刑法第五十一條第五款規定：「數罪
  併罰，宣告多數有期徒刑者，於各刑中之最長期以上，各刑合
  併之刑期以下，定其刑期。但不得逾二十年。」惟修正後該款
  規定：「數罪併罰，宣告多數有期徒刑者，於各刑中之最長期
  以上，各刑合併之刑期以下，定其刑期。但不得逾三十年。」
  已將應執行刑之上限提高為三十年，自以舊法較有利於被告。
(四)綜合上述各條文修正前後之比較，行為時之法律較有利於行為
  人，依刑法第二條第一項前段之規定，應整體適用被告行為時
  即修正前刑法之規定定其應執行之刑。
二受刑人甲○○因違反毒品危害防制條例等罪，經臺灣高等法院
  、臺灣士林地方法院，及本院先後判處如附表所列之刑並經減
  刑，已分別確定在案，本院審核後認為檢察官之聲請為有理由
  ，應定其應執行刑，並依修正前刑法第四十一條第一項前段諭
  知易科罰金之折算標準。
三依刑事訴訟法第四百七十七條第一項、刑法第二條第一項前段
  ，修正前刑法第五十三條、第五十一條第五款、第四十一條第
  一項前段、第二項，修正前罰金罰鍰提高標準條例第二條，裁
  定如主文。
中    華    民    國    97    年    5     月    30    日
                  刑事第十五庭  法  官  邱蓮華
上正本證明與原本無異。
如不服本裁定，應於裁定送達後5日內向本院提出抗告狀。
                                書記官  葉宜玲
中    華    民    國    97    年    5     月    30    日


司法院資訊處製作；財團法人民間司法改革基金會備份。
